臺灣高雄地方法院民事判決　　　　　　　94年度訴字第1294號
原　　　告　台灣土地銀行股份有限公司
法定代理人　丙○○
訴訟代理人　甲○○
被　　　告　乙○○
當事人間清償債務事件，本院於民國94年6 月29日言詞辯論終結
，判決如下：
    主      文
被告應給付原告新台幣陸拾萬肆仟壹佰肆拾柒元，及自民國八十
五年十二月七日起至清償日止，按週年利率百分之九點九二五計
算之利息，並自民國八十六年一月八日起至清償日止，逾期在六
個月以內者，按上開利率百分之十，逾期超過六個月者，按上開
利率百分之二十計算之違約金。
訴訟費用由被告負擔。
    事實及理由
一、被告乙○○經合法通知，未於言詞辯論期日到場，核無民事
    訴訟法第386 條各款所列情形，爰依原告聲請，由其一造辯
    論而為判決。
二、原告主張：訴外人即借款人徐能元於民國79年12月7 日邀同
    被告為連帶保證人，向原告借款新台幣（下同）860,000 元
    ，借款期限20年，自79年12月7 日起至99年12月7 日止，共
    分240 期，本金平均攤還，利息按餘額計算，約定年利率13
    .25 ％，並隨原告基本放款利率及核定之加減碼標準機動調
    整，其中任何一期償還遲延，全部債務視為到期，逾期在6
    個月以內者，按上開利率10％，逾期超過6 個月者，按上開
    利率20％計付違約金。然徐能元嗣未繳交本息，依約債務視
    為全部到期，尚欠本金604,147 元，及如主文所示之利息、
    違約金未清償，爰依消費借貸、連帶保證之法律關係，聲明
    求為命擔任連帶保證人之被告應給付如主文所示之本金、利
    息、違約金之判決等語。
三、被告未於言詞辯論期日到場，惟其提出之書狀則以：本件債
    務自80年1 月起即有繳交本息遲延情形，則依約債務應視為
    全部到期；惟原告未經被告同意，數度允許訴外人徐能元延
    期清償，依法被告已不負連帶保證人責任；又授信約定書第
    11條第2 款雖規定：如貴行（原告）允許主債務人延期清償
    ，毋須再徵求立約人（被告）之同意，立約人仍負全部債務
    之保證責任等語，然該條文為顯失公平之定型化契約條款，
    應屬無效；另原告所請求之利息、違約金自起訴時起回溯逾
    5 年部分，已罹於時效，原告不得再請求等語，資為抗辯。
    並聲明：(一)原告之訴駁回。(二)如受不利益判決，願供擔保免
    為假執行。
四、原告主張借款人徐能元於邀同擔任連帶保證人之被告向其借
    款860,000 元後，因未依約繳付本息而視為全部到期，尚欠
    如主文所示之本息、違約金之事實，業據提出中長期放款借
    據、放款帳卡、放款中心利率查詢影本各1 紙、授信約定書
    2 紙為證，復為被告所不爭執，自堪信為真實。惟被告則以
    前詞置辯，是本件之爭點在於：(一)原告是否曾同意借款人徐
    能元延期清償？(二)原告之利息、違約金請求權是否已罹於時
    效？茲分述如下：
  (一)按民法第755 條之規定，以債務人延期清償係出自債權人之
    允許，並未得保證人之同意者，始有其適用。若債務人任意
    不履行債務，致有延期，而保證人又不能確實證明延期係出
    自債權人之允許時，自無許其免除保證責任之理，此有最高
    法院48年台上字第160 號判例可參。又按民法第755 條之規
    定，以債務人延期清償，係出債權人之允許並未得保證人之
    同意者始有其適用，若債務人於債務屆清償期後，經債權人
    催索，猶任意不履行致有延期，則縱債權人繼續收息或未即
    時起訴，仍難謂其延期係出債權人之允許。
    1.經查：本件債務清償期限為99年12月7 日，係定有期限之
      債務，有中長期放款借據影本1 紙在卷可稽。被告雖以借
      款人徐能元自80年1 月起即有繳交本息遲延情形，又原告
      仍予受領，顯然係同意徐能元延期清償云云；然原告已到
      庭陳明：未曾同意借款人徐能元延期清償；事實上徐能元
      常有遲延繳交本息之情形，但是都僅遲延3 、4 天，之前
      每期都有補上，而且我們都依約定向徐能元收取遲延利息
      、違約金，且已對徐能元聲請發支付命令確定，並聲請強
      制執行核發債權憑證，已中斷時效等語，又有放款帳卡、
      本院83年度促字第15792 號支付命令、90年度執字第4465
      2 號債權憑證影本各1 份足憑；顯見原告受領徐能元遲延
      之一部給付，係為清償而受領，並非自願同意延期而為契
      約重要內容之變更，亦難僅以原告仍受領徐能元各期遲延
      之給付事實，即遽認原告有允許延期清償之情事。
    2.從而，原告既無同意借款人徐能元延期清償之事實；則被
      告抗辯依授信約定書第11條第2 款所定：原告允許主債務
      人延期清償時，不需保證人同意等語，係屬定型化契約條
      款而無效；又其未同意延期清償，故依法不負連帶保證人
      責任云云，均不足採信。
  (二)按利息、紅利、租金、贍養費、退職金及其他1 年或不及1
    年之定期給付債權，其各期給付請求權，因5 年間不行使而
    消滅，民法第126 條定有明文。是本件借款原告利息部分請
    求，核與前開法條規定相符，自因5 年間不行使而消滅；然
    違約金部分並非上開條文所示1 年或不及1 年之定期給付債
    權，則無上開5 年短期消滅時效規定適用，合先序明。次按
    向主債務人請求履行，及為其他中斷時效之行為，對於保證
    人亦生效力；又消滅時效，因起訴而中斷，而依督促程序，
    聲請發支付命令、開始執行行為或聲請強制執行，與起訴有
    同一效力，民法第747 條及第129 條分別定有明文。
    1.經查，原告已聲請對借款人徐能元發支付命令，經本院於
      83年12月19日核發，並於84年1 月18日確定，此有本院83
      年促字第15792 號支付命令確定證明書影本1 紙在卷可稽
      ；嗣原告另於90年11月30日聲請對徐能元財產為強制執行
      ，經本院於90年12月10日以現查無財產可供執行，致無結
      果而發給債權憑證，業經本院依職權調取本院90年度執字
      第44652 號卷宗查明屬實，並有該債權憑證影本1 份可佐
      。則原告既已於83年間及90年11月30日向主債務人為中斷
      時效之行為，且其效力及於為連帶保證人之被告，則原告
      對於被告之請求權消滅時效於斯時已分別中斷，應各自原
      告支付命令確定時及發給債權憑證時起，分別重行起算。
    2.原告請求之利息始點為85年12月7 日，該利息原本自90年
      12月6 日未請求即罹於時效；然原告已於90年11月30日對
      徐能元財產聲請強制執行，則依前開所述，此部分時效已
      因中斷行為而重行起算，且至原告提起本件訴訟即94年6
      月7 日時，亦尚未罹於時效；至於原告所請求之其他利息
      部分，亦同。故被告抗辯原告利息、違約金之請求，已罹
      於時效，即屬無據。
五、綜上所述，原告依消費借貸、連帶保證之法律關係提起本件
    訴訟，請求被告給付本金604,147 元，及如主文所示之利息
    、違約金，為有理由，應予准許。
六、被告雖陳明願供擔保，聲請宣告免為假執行；惟本件原告並
    未聲請，亦未宣告假執行，自無庸宣告被告供擔保免予假執
    行，併此敘明。
七、據上論結，本件原告之訴為有理由，依民事訴訟法第385 條
    第1 項前段、第78條、第392 條，判決如主文。
中　　華　　民　　國　　94　　年　　7 　　月　　13　　日
                  民事第一庭審判長法　官　沈建興
                     　           法　官　林玉心
                                  法　官　洪珮婷
上為正本，係照原本作成。
如不服本判決，應於送達後20日內，向本院提出上訴狀並表明上
訴理由，如於本判決宣示後送達前提起上訴者，應於判決送達後
10日內補提上訴理由書（須附繕本）。
中　　華　　民　　國　　94　　年　　7 　　月　　13　　日
                              法院書記官  鍾淑美
